臺灣高等法院刑事判決　　　　　　　　 96年度上易字第128號
上　訴　人　臺灣宜蘭地方法院檢察署檢察官
被　　　告　卯○○
選任辯護人　李蒼棟　律師
上列上訴人因被告贓物案件，不服臺灣宜蘭地方法院95年度易字
第291號，中華民國95年12月12 日第一審判決（起訴案號：臺灣
宜蘭地方法院檢察署95年度偵字第1851號），提起上訴，本院判
決如下：
    主  文
上訴駁回。
    理  由
壹、公訴意旨略以：丙○○（已經本院判決免訴確定），基於為
    自己不法所有之意圖，或與其胞兄易立宜（另案由臺灣宜蘭
    地方法院檢察署檢察官以95年度偵字第1805號、95年度偵字
    第1851號移送原審併案）基於共同為自己不法所有之犯意聯
    絡及行為分擔，於下列時間、地點竊得被害人財物後，皆售
    予經營佳輝企業社之負責人即被告卯○○。
  (一)民國95年1日1日7 時許，易立宜與被告丙○○在宜蘭縣冬山
    鄉○○路○段668 號進利輪胎行門口，共同竊得被害人子○
    ○所有輪胎鋁圈2只。
  (二)同年1月2日14時許，易立宜與被告丙○○共同在宜蘭縣冬山
    鄉○○路302 號銓奕鋼鐵公司廠房內，竊得被害人庚○○所
    有之電纜線一批後，被告丙○○復於同日22時許，先單獨在
    宜蘭縣冬山鄉○○路100 號錦陽鋼鐵公司廠房內，竊得被害
    人庚○○所有之電纜線一綑約100 公尺長，再與易立宜共同
    在宜蘭縣冬山鄉○○○路楓樹溪橋上，竊得被害人陳濬瑋所
    有之電纜線約10公尺，並於同日23時許，被告丙○○復與易
    立宜共同在宜蘭縣五結鄉○○鄉○○路新建農舍內，竊得被
    害人林文正所有之白鐵與電纜線等物。
  (三)同年1月3日11時許，被告丙○○先在宜蘭縣冬山鄉○○路81
    號誠友公司內，竊得被害人甲○○所有之電焊纜線3 條（共
    約20公尺）後，再於同日12時許，在宜蘭縣冬山鄉○○路57
    號茂盈企業社內，竊得被害人戊○○所有之電焊纜線3、4條
    （共約10公尺）。又於同日13時許，被告丙○○復在宜蘭縣
    冬山鄉○○路○段686號被害人寅○○經營之工廠內，竊得
    電焊纜線一綑約10公尺。
  (四)同年1月4日20時許，被告丙○○與易立宜共同在宜蘭縣羅東
    鎮○○路○段210 號工地，竊得被害人陳春換所有之電線約
    48公斤。
  (五)同年1月5日23時許，被告丙○○與易立宜共同在宜蘭縣冬山
    鄉○○路287 號得山福德廟內，竊得被害人丑○○所有之青
    銅杯組及點香器後，又共同於同日23時許，在宜蘭縣冬山鄉
    ○○路新建農舍內，竊得被害人乙○○所有之鋁窗16公斤。
  (六)同年1月9日10時10分許，被告丙○○在宜蘭縣羅東鎮○○路
    九號前之貨車上，竊得被害人癸○○所有之燒銅電線約23公
    斤。
  (七)同年1 月14日23時許，被告丙○○與易立宜共同在宜蘭縣五
    結鄉利澤國小對面校地之福德廟內，竊得廟內之銅製金爐一
    只。
  (八)同年2月6日15時許，被告丙○○與易立宜共同在宜蘭縣冬山
    鄉○○路○段696 號樂友行企業社店門前，竊得被害人羅恩
    華所有之電焊纜線約100公斤。
  (九)同年2月8日23時許，被告丙○○先單獨在宜蘭縣冬山鄉○○
    ○路2 號合興企業社內，竊得被害人丁○○所有之電焊纜線
    3 條約15公尺後，旋至隔鄰之正富企業社內，再竊得被害人
    己○○所有之電焊纜線2條約40公尺。
  (十)同年2 月11日11時許，被告丙○○與易立宜共同在宜蘭縣羅
    東鎮○○路246巷38 號冷氣空調店門前，竊得被害人壬○○
    所有之冷氣銅管12捲（每捲約6公斤）。
  (十一)同年2 月25日10時許，被告丙○○與易立宜共同在宜蘭縣羅
    東鎮○○路263 號工地內，竊得被害人辛○○所有之工地鷹
    架鐵管8支。
  綜上各情，因認被告卯○○之所為，係犯刑法第249條第2項之
  故買贓物罪嫌。
貳、
一、公訴意旨另依卷附佳輝企業社變賣物品登記簿及被告卯○○
    坦承收購被告丙○○及易立宜所出售之前揭竊得物品等語，
    為其認定被告卯○○明知被告丙○○與易立宜出售之上開物
    品皆屬贓物，猶收購而故買之主要論據。
二、按犯罪事實應依證據認定之，無證據不得推定其犯罪事實；
    不能證明被告犯罪者，應諭知無罪之判決，刑事訴訟法第15
    4條第2項、第301條第1項分別定有明文。又認定不利於被告
    之事實須依積極證據，茍積極證據不足為不利於被告事實之
    認定時，即應為有利於被告之認定，更不必有何有利之證據
    ，再事實之認定，應憑證據，如未能發現相當證據，或證據
    不足以證明，自不能以推測或擬制之方法，為裁判基礎，且
    認定犯罪事實所憑之證據，雖不以直接證據為限，間接證據
    亦包括在內，然無論直接或間接證據，其為訴訟上之證明，
    須於通常一般之人均不致於有所懷疑，而得確信其為真實之
    程度者，始得據之為有罪之認定，最高法院著有30年上字第
    816 號、40年臺上第86號、76年臺上第4986號判例可資參照
    。
三、經查：
  (一)被告丙○○及易立宜雖先後於竊得上開物品後，除車牌號碼
    Ｑ3-6980號自用小貨車外，其餘物品則悉數售予經營佳輝企
    業社之被告卯○○，然被告卯○○究否明知被告丙○○及易
    立宜先後出售之物品之來源為何？是否業已明知該些物品皆
    係贓物而仍故買之？尚非無疑。
  (二)綜觀證人易立宜於本院交互詰問程序中到庭結證：其因僅知
    佳輝企業社收購舊物，故均將竊得之物售予佳輝企業社負責
    人卯○○，且於卯○○詢問物品來源時，告知該些物品皆係
    其從事打石、打壁工作後，他人丟棄之廢物，卯○○對於物
    品價格之認定，不論物品外觀新舊，均以秤重方式計算，並
    需登記身分證件資料或抄記機車車牌號碼，卷附「專業打石
    」之名片，乃其交付卯○○藉以證明其工作及物品來源所用
    。其售出之電纜線均已燒過或屬舊品，銅管亦為舊品且彎曲
    ，白鐵鋁門窗為舊品，香爐則佯稱為廟方丟棄之物，其他或
    有新品，但已事先拆開，卯○○並不知其售出之物品為贓物
    等語，及證人即前佳輝企業社員工林長輝於本院交互詰問程
    序中到庭結證：佳輝企業社主要回收物品為廢鐵類及鋁製品
    ，不曾回收新品，其當時在佳輝企業社負責分類物品及秤重
    之工作，見過丙○○及易立宜至佳輝企業社出售銅製品、鋁
    製品、削皮電線及廢鐵等物約十餘次，其中並無外觀上可認
    尚屬他人使用之新品，且皆以秤重之公斤計算價格，與外觀
    無涉；又其在店內工作時，若係陌生人且不願提供身分證件
    ，抑或神態緊張且不願提供身分證件者，便均拒絕收購；丙
    ○○及易立宜出售之銅線皆已削皮或燒過，香爐亦有缺損，
    每次賣出之數量不多，僅約數百元而已等語，經核皆與被告
    丙○○到庭供稱：卯○○不知其與易立宜出售之物皆係其等
    竊得之物，且均告知卯○○該些物品皆為打牆壁後他人丟棄
    之物等語大致吻合，可見被告卯○○所辯：其不知向丙○○
    、易立宜購入之物係屬贓物，因易立宜曾出示從事打石的名
    片，其認易立宜乃具正當職業之人，故未曾懷疑其所出售之
    物品來源有問題，況其向丙○○、易立宜購入之物品，均與
    向他人買入舊貨之登記程序相同，並無不同之處理方式等語
    ，應與真實相符而可採信。被告卯○○主觀上應非明知其向
    被告丙○○與易立宜買入之前述物品係屬被告丙○○與易立
    宜行竊所得之贓物，而有故買贓物之主觀犯意，顯堪認定。
  (三)綜上各情，被告卯○○於被告丙○○與易立宜出售前述竊得
    物品時，詢問物品來源且依程序登記在佳輝企業社變賣物品
    登記簿上，物品價格之計算亦皆以秤重方式為之，悉與其收
    購他人物品時之處理方式相同而無異狀之事實，業經證人易
    立宜、林長輝及被告丙○○供證綦詳，是無積極證據抑或其
    他補強證據可資證明被告卯○○主觀上已明知被告丙○○與
    易立宜出售之物品皆係贓物而仍故買之，本院復查亦無其他
    積極證據足以證明被告卯○○有如公訴意旨所稱之故買贓物
    犯嫌，是基於禁止推定罪狀之法則，確保國家刑罰權之正確
    行使之目的下，因公訴意旨援引之事證，仍不足使被告卯○
    ○故買贓物之犯嫌，達於通常一般之人均不致有所懷疑，而
    得確信其為真實之程度，揆諸首揭法條規定，因其犯罪不能
    證明，依法應為被告卯○○無罪判決之諭知。
四、原審諭知被告無罪，核無不合，檢察官上訴意旨略以：被告
    丙○○所竊取變賣之財物有輪胎鋁圈、電纜線、、青銅杯組
    等......，上開物品絕大部分均非所謂打石、打壁所得他人
    丟棄之「廢物」。且被告卯○○向被告丙○○、易立宜兄弟
    收購贓物之數量、次數甚多，先前亦曾多次因贓物或竊盜罪
    經警移送檢察署，其已經營回收廢鐵類及鋁製品為業已有多
    年，對於收購之物品是否為贓物，較諸常人警覺性自然較高
    ，豈能謂毫無贓物之懷疑？等語。惟查：被告收購者大部分
    為電線，只有一次輪胎鋁圈二只，一次金爐一只，且被告並
    無故買贓物之認識已如前述，是檢察官之上訴核無理由，應
    予以駁回。
據上論斷，應依刑事訴訟法第368條，判決如主文。
本案經檢察官劉斐玲到庭執行職務。
中　　華　　民　　國　　96　　年　　3 　　月　　29　　日
　　　　　　　　　刑事第十一庭審判長法　官  張連財
　　　　　　　　　　　　　　　　    法　官  林明俊
　　　　　　　 　 　　　　　　　　　法　官  楊照男
以上正本證明與原本無異。
不得上訴。
                                    書記官  陳秋雄
中　　華　　民　　國　　96　　年　　3 　　月　　29　　日
